【裁判字號】    99,簡上,149
【裁判日期】    990729
【裁判案由】    傷害
【裁判全文】
臺灣桃園地方法院刑事判決             99年度簡上字第149號
上  訴  人  臺灣桃園地方法院檢察署檢察官
被      告  甲○
上列上訴人因被告犯傷害案件，不服本院中華民國98年12月16日
98年度壢簡字第2610號第一審刑事簡易判決（聲請簡易判決處刑
書案號：98年度偵字第17233 號），提起上訴，本院管轄之第二
審合議庭判決如下︰
    主  文
上訴駁回。
    事  實
一、甲○與乙○互相認識，二人所居住之地方相隔不遠，於民國
    九十八年七月四日晚間九時四十分許，乙○與他人正在位於
    桃園縣平鎮市○○街三七巷內之土地公廟前下棋，甲○則在
    旁觀看，嗣因乙○與對奕之人因下棋規則而發生口角，甲○
    在旁認乙○認定有誤，亦與乙○發生口角，雙方一言不和，
    甲○竟基於傷害人之身體犯意，徒手朝乙○臉部毆打，使乙
    ○倒地，致乙○受有頭部創傷併腦震盪症候群、顏面部多處
    挫傷、胸壁挫傷等傷害，嗣因乙○報警始悉上情，因而循線
    查獲。
二、案經乙○訴由桃園縣政府警察局平鎮分局報請臺灣桃園地方
    法院檢察署檢察官偵查後聲請簡易判決處刑。
    理  由
一、按傳聞法則之重要理論依據，在於傳聞證據未經當事人之反
    對詰問予以核實，乃予排斥，惟若當事人已放棄對原供述人
    之反對詰問權，於法院審判時表明同意該等傳聞證據可作為
    證據，基於證據資料愈豐富，愈有助於真實發現之理念，並
    貫徹刑事訴訟法修法加重當事人進行主義之精神，確認當事
    人對於證據能力有處分權之制度，傳聞證據經當事人同意做
    為證據，法院認為適當者，亦得為證據。另當事人於調查證
    據時，對於傳聞證據表示「沒有意見」，而未於言詞辯論終
    結前聲明異議，應視為已有將該等傳聞證據採為證據之同意
    ，此刑事訴訟法第一百五十九條之五定有明文。本案被告甲
    ○於本院審理程序中已表示對卷內人證、書證、物證之證據
    能力均無意見，本院審理時，被告對被告以外之人於審判外
    之陳述之證據能力並未表示意見，迄本院言詞辯論終結前，
    被告亦未爭執本案證據之證據能力，依刑事訴訟法第一百五
    十九條之五第二項之規定，應視為被告已同意本案相關之傳
    聞證據均可做為證據，本院斟酌本案卷內之證據並非非法取
    得，亦無證明力明顯過低之情形，且經本院於審判期日依法
    進行證據之調查、辯論，被告於訴訟上之程序權，已受保障
    ，前揭各該證據，均得採為證據。
二、訊據被告甲○固坦承於上揭時地與告訴人乙○發生爭執，而
    徒手毆打告訴人乙○一拳等情，惟矢口否認有何普通傷害之
    犯行，並辯稱：伊只有打他一拳，傷勢不可能如此重云云。
    惟查：
  (一)上揭犯罪事實業據證人即被害人乙○於警詢中證稱：伊於九
    十八年七月四日晚上九時四十分許，在桃園縣平鎮市○○街
    三七巷之土地公廟，與他人下棋時，因為與伊下棋之人不遵
    守下棋規定偷走步，伊就跟對方說怎麼可以偷走步，甲○當
    時在伊左手邊看下棋，便說對方沒有偷走步，然後就出手打
    伊，用右拳頭打伊臉部，讓伊流鼻血，之後伊就回家，再由
    伊女兒趕來接伊去醫院就醫等語明確（見臺灣桃園地方法院
    檢察署九十八年度偵字第一七二三三號卷第八頁至第一○頁
    ），而告訴人所受之傷害，亦有國軍桃園總醫院附設民眾診
    療服務處診斷證明書可佐（見上開偵卷第一一頁），核與告
    訴人所稱遭毆打部位亦相符。另稽之被告於警詢中亦供稱：
    伊於九十八年七月四日，在桃園縣平鎮市○○街三七巷土地
    公廟，因乙○與他人下棋，發生口角，伊認為對方並沒有偷
    走步，乙○就說要在土地公前發誓，伊先發誓，然後要乙○
    發誓，但乙○拒絕又把伊手甩出去，致伊重心不穩倒退在後
    方排椅，伊一時氣憤，便出手打乙○，伊不知道打了幾拳等
    語（見上開偵卷第三頁至第五頁），足見被告與告訴人乙○
    確於上揭時地，發生爭執，進而由被告出手毆打告訴人無訛
    ，況被告於偵查中供稱：有打告訴人一拳讓他流鼻血等語（
    見上開偵卷第一五頁），此亦與告訴人稱遭被告毆打流血等
    情相符，是被告雖於偵查中及本院審理時均供稱僅毆打告訴
    人一拳，然審酌被告為一年近八十歲之老年人，非身強體健
    之壯年人，如僅徒手毆打告訴人一拳，實難以致告訴人流鼻
    血，況且，雙方當時正有口角爭執，情緒應屬相當激動，當
    下之反應恐不僅徒手毆打告訴人一拳，且有互相拉扯，始由
    他人拉開，事後恐亦無法確知究揮手毆打幾拳，此與被告於
    警詢中供稱伊不知打了幾拳相符，亦合於常情，顯見被告事
    後於偵查及本院審理時供稱僅毆打告訴人一拳，應係無法確
    認出手毆打告訴人幾拳所為之辯解，不足採信，亦即被告徒
    手毆打告訴人應不止一拳。
  (二)又被告認告訴人提出之診斷證明書之傷勢非其所為一節，觀
    諸本院向國軍桃園總醫院附設民眾診療服務處所調閱之告訴
    人病歷資料，其中急診護理紀錄單內記載告訴人於九十八年
    七月四日晚間十時五十七分許由家屬陪同步行進入國軍桃園
    總醫院就診，主訴被人打鼻子及頭和胸部等，經抽血檢驗及
    心電圖檢查以及醫生看診後，認定告訴人有臉、頭皮及頸挫
    傷，眼除外，胸壁挫傷，且建議留觀家屬拒絕等語，此有國
    軍桃園總醫院九十九年四月十二日醫桃企管字第○九九○○
    ○○九就七號函暨所附病歷資料（見本院卷第四三頁至第四
    八頁），而被告與告訴人發生爭執之時間為九十八年七月四
    日晚間九時四十分許，告訴人前往國軍桃園總醫院就診時間
    為當日晚間十時五十七分許，已合於告訴人所證稱回家後再
    由家屬陪同前往就診之情：再者，告訴人就診當日已有做抽
    血及心電圖檢查，且當日醫生做出之診斷告訴人有臉、頭皮
    及頸挫傷，眼除外，胸壁挫傷，亦合於告訴人提出之診斷證
    明書，足見告訴人上開所提出之國軍桃園總醫院附設民眾診
    療服務處診斷證明書上所載之傷勢，確因告訴人於九十八年
    七月四日晚間九時四十分許與被告發生衝突，經被告徒手毆
    打所致無訛。
  (三)另被告甲○要求傳訊證人李明賢一節，查被告甲○業已坦承
    與告訴人發生爭執且出手毆打告訴人，並於偵查中亦坦承致
    告訴人流鼻血等情，本件事實已臻明確，已無調查其他證據
    之必要性，併此敘明。
  (四)綜上，被告前揭所辯，委不足採，本件事證明確，被告上揭
    犯行，堪以認定，應予依法論科。
三、核被告所為，係犯刑法第二百七十七條第一項之普通傷害罪
    。原審認本件事證明確，適用刑法第二百七十七條第一項、
    第四十一條第一項前段，刑法施行法第一條之一第一項、第
    二項前段之規定，並審酌被告因與告訴人乙○發生口角，即
    徒手毆打告訴人乙○，致乙○受有頭部創傷併腦症盪症候群
    、顏面部多處挫傷、胸壁挫傷之傷害，所為非是。另審酌被
    告犯罪所生危害程度非輕，且雙方迄今未仍達成和解，兼衡
    被告之品性、智識程度、生活狀況，及犯後坦承犯行，犯後
    態度尚稱良好及素行尚佳等一切情狀，量處拘役五十九日，
    並諭知以新臺幣（下同）一千元折算一日之易科罰金折算標
    準，以示懲戒。且敘明至告訴人於偵查中雖提及被告一人不
    可能將伊打得這麼嚴重，而欲追加告訴李明黨及趙壽龍亦共
    同傷害伊，惟告訴人於警詢時指述：係甲○先用右拳頭毆打
    伊的臉部好幾下，讓伊流鼻血，並於伊跌到後趁機踹伊胸部
    好幾下，且當時旁邊有幾個人圍觀，但伊不認識等語（見上
    開偵卷第九頁），核與被告受有頭部創傷併腦症盪症候群、
    顏面部多處挫傷、胸壁挫傷等傷害乙情相符，有國軍桃園總
    醫院附設民眾診療服務處診斷證明書一紙在卷可參（見上開
    偵卷第一一頁），參以告訴人於警詢中均未提及李明黨、趙
    壽龍與甲○共同毆打伊，是告訴人受有上開傷害確係由被告
    甲○一人徒手毆打所致堪以認定，是告訴人上開指述顯不可
    採。核其認事用法尚無違誤，量刑亦屬允當。
四、檢察官循告訴人之請求上訴，上訴意旨略以：事發至今，被
    告傷害所留後遺症，造成告訴人左手臂無法舉起、肩背腰疼
    痛不止，足認被告惡性重大，原審量刑實屬過輕等語。惟按
    法官於有罪判決中，究應如何量處罪刑，均為實體法賦予審
    理法官刑罰之裁量權事項，法官行使此項裁量權，自得依據
    個案情節，參諸刑法第五十七條所定各款犯罪情狀之規定，
    於該法定刑度範圍內，基於合義務性之裁量，量處被告罪刑
    。質言之，法官為此量刑之裁量權時，除不得逾越法定刑或
    法定要件外，尚應符合法規範之體系及目的，遵守一般有效
    之經驗及論理法則等法原則，亦即應兼顧裁量之外部及內部
    性，如非顯然有裁量逾越或裁量濫用之違法情事，自不得任
    意指摘為違法（最高法院八十年台非字第四七三號、七十五
    年台上字第七○三三號、七十二年台上字第六六九六號、七
    十二年台上字第三六四七號判例意旨可資參照）。關於量刑
    之裁量權，乃憲法所保障法官獨立審判之核心，法院行使此
    項裁量權，亦非得以任意或自由為之，仍應受一般法律原理
    原則之拘束，即仍須符合法律授權之目的、法律秩序之理念
    、國民法律感情及一般合法有效之慣例等規範，尤其應遵守
    比例原則及平等原則之意旨，否則即可能構成裁量濫用之違
    法（最高法院八十六年度台上字第七六五五號判決意旨亦可
    參照）。亦即如非有裁量逾越或裁量濫用之明顯違法情事，
    自不得擅加指摘其違法或不當，即使上級法院對下級法院裁
    量權之審查，亦應同此標準，此不僅在保障法官不受任何制
    度外之不當干涉，更保障法官不受制度內的異質干涉，此方
    符憲法第八十條所宣示獨立審判之真義。查原審判決於量刑
    時，已審酌被告因與告訴人乙○發生口角，即徒手毆打告訴
    人乙○，致乙○受有頭部創傷併腦症盪症候群、顏面部多處
    挫傷、胸壁挫傷之傷害，所為非是。另審酌被告犯罪所生危
    害程度非輕，且雙方迄今未仍達成和解，兼衡被告之品性、
    智識程度、生活狀況，及犯後坦承犯行，犯後態度尚稱良好
    及素行尚佳等一切情狀，量處被告拘役五十九日，並諭知如
    易科罰金，以一千元折算一日。其刑罰裁量權之行使實無違
    法不當之處，本件上訴並無理由，應予駁回。
據上論斷，應依刑事訴訟法第四百五十五條之一第一項、第三項
、第三百六十八條，判決如主文。
本案經檢察官黃俊華到庭執行職務。
中    華    民    國    99    年    7     月    29    日
                  刑事第九庭  審判長  法  官  吳為平
                                      法  官  黃立昌
                                      法  官  林玉蕙
以上正本證明與原本無異。
本件不得上訴。
                                      書記官  魏里安
中    華    民    國    99    年    7     月    29    日

司法院資訊處製作；財團法人民間司法改革基金會備份。
